【裁判字號】    90,訴,64
【裁判日期】    901211
【裁判案由】    毒品危害防制條例
【裁判全文】
臺灣桃園地方法院刑事判決                              九十年度訴字第六四號
    公  訴  人  臺灣桃園地方法院檢察署檢察官
    被      告  丙○○
                甲○○
                乙○○
                戊○○
    右  四  人
    共      同
    指定辯護人  本院公設辯護人  丁○○
右列被告因毒品危害防制條例案件，經檢察官提起公訴（八十九年度偵字第一六八五
七號），本院判決如左：
    主  文
丙○○持有第貳級毒品，累犯，處有期徒刑肆月，如易科罰金，以佰元折算壹日。
扣案第貳級毒品安非他命驗餘淨重玖點肆參肆貳公克，沒收銷燬之。
王秀豔、乙○○、戊○○均無罪。
    事  實
一、丙○○曾於民國八十四年間，因違反麻醉藥品管理條例案件，經本院以八十四年
    度易字第三五一號判決，判處有期徒刑四月確定，而於八十四年十一月十三日執
    行殘刑完畢；詎猶不知悔改，因有施用毒品安非他命惡習，為解毒癮，於八十九
    年十月二十七日某時，在桃園縣桃園市遠東百貨內，向不詳年籍姓名綽號「大頭
    （長腳）」之男子，以新台幣（下同）八千元代價，購買安非他命毛重十點五公
    克（驗餘淨重九點四三四二公克），嗣於八十九年十一月二日凌晨零時三十分許
    ，在桃園縣平鎮市建安里十六鄰東勢八十九之十二號鍾志弘住處為警查獲，並扣
    得丙○○所有安非他命毛重十點五公克（驗餘淨重九點四三四二公克）及其所有
    與本案無關聯之吸食器三組，另扣得鍾志弘所有之海洛因九公克、安非他命毛重
    六十六公克、電子秤一個、針筒二支、分裝塑膠袋一百一十五個、吸食器二組及
    與本案無關聯之扳手一把。
二、案經桃園縣警察局平鎮分局報告臺灣桃園地方法院檢察署檢察官偵查起訴。
    理  由
壹、被告丙○○有罪部分：
一、訊據被告丙○○就右揭犯罪事實，自警訊至本院調查、審理時均坦認不諱，且於
    被告身上查扣之白色藥品，經本院送憲兵司令部刑事鑑識中心鑑定結果，含有甲
    基安非他命成分，此有該中心九十年四月二日（９０）綱得字第３９４４號鑑驗
    通知書一紙附於本院卷可稽，是並有第二級毒品安非他命驗餘淨重九點四三四二
    公克扣案足資佐證，本件事證明確，被告犯行堪以認定，應予依法論科。
二、核被告丙○○所為係犯毒品危害防制條例第十一條第二項之持有第二級毒品罪。
    被告丙○○持有上開安非他命雖係為施用，惟其未及施用上開毒品即為警查獲，
    是其持有安非他命之行為，尚非屬施用安非他命之低度行為，自應單獨論罪，合
    先敘明。至公訴人起訴犯罪事實雖認被告丙○○係與被告鍾志弘、王秀豔、乙○○、戊○○等人基於意圖販賣第二級毒品之犯意聯絡，共同持有第二級毒品安非
    他命毛重七十六點五公克，因認被告丙○○涉犯毒品危害防制條例第五條第二項
    之意圖販賣而持有第二級毒品罪嫌。查公訴人認被告丙○○涉犯前揭罪名，係以
    被告等人供詞矛盾、及有第二級毒品安非他命毛重七十六點五公克、供販賣用之
    電子秤及分裝袋等扣案可資佐證為其論據。惟按共同被告所為不利於己之供述，
    固得採為其他共同被告犯罪之證據，惟此項不利之供述，須無瑕疵可指，且依刑
    事訴訟法第二百七十條第二項之規定，仍應調查其他必要之證據，以察其是否與
    事實相符，始得採為其他共同被告犯罪事實之認定，自難專憑此項供述，為其他
    共同被告犯罪事實之認定（最高法院三十一年上字第二四二三號、四十六年臺上
    字第四一九號判例要旨參照）。訊之被告丙○○固坦承持有第二級毒品安非他命
    毛重十點五公克（驗餘淨重九點四三四二公克），惟堅決否認有販賣之意圖，辯
    稱：伊當天是要去接王秀豔的，並未居住在查獲址，而從伊身上所查獲之安非他
    命是拿來施用的，伊當時係有從事汽車修理業，並未販賣安非他命，扣案之分裝
    袋、電子秤等物品均非伊所有等語。經查：扣案之安非他命毛重七十六點五公克
    ，分別係被告丙○○持有毛重十點五公克、鍾志弘持有毛重六十六公克等情，業
    據被告丙○○與鍾志弘於本院調查時均供承無訛，且扣案之分裝袋、電子秤等物
    品，均係警員自前址二樓鍾志弘房間內抽屜查獲一節，復有證人即查獲員警李忠
    雄於本院九十年八月十五日調查時結證查獲情形歷歷（本院該日訊問筆錄參照）
    ，被告丙○○既非居住於上址，且上開扣案物品均係從被告鍾志弘之臥室內取出
    ，則被告丙○○辯稱上開電子秤、分裝袋等物品非其所有，與其無關，尚非無憑
    ；又被告丙○○陳稱其有施用第二級毒品安非他命之行為，經警將其當日所採集
    尿液送驗結果，確呈甲基安非他命陽性反應，此有桃園縣衛生局八十九年十二月
    四日不法藥物尿液檢定書一紙附於本院卷可稽，是被告丙○○供承該查獲之毒品
    係為供己施用始購入，且扣案之安非他命並非均其所有，其所有之安非他命數量
    非鉅，即非無據。雖共同被告鍾志弘曾於警訊及檢察官偵訊時均供稱曾向丙○○
    購買安非他命數次云云（偵查卷第二十九頁背面、第一三八頁背面參照），且另
    一共同被告王秀豔亦於警訊時供稱：知道丙○○與戊○○二人互相有買賣安非他
    命之行為云云（偵查卷第三十六頁背面參照），惟查共同被告鍾志弘嗣後於本院
    調查時改稱：伊與丙○○有金錢借貸往來關係，丙○○有時會免費提供安非他命
    予伊云云（本院九十年五月二十五日訊問筆錄參照），而共同被告王秀豔則於檢
    察官偵訊時改稱：不知道丙○○有無販賣毒品云云（偵查卷第三十七頁背面參照
    ），是共同被告鍾志弘、王秀豔之說詞，前後不一，已難採信；何況被告丙○○
    於檢察官偵訊時陳稱：因王秀豔曾說鍾志弘會提供毒品供王秀豔施用，所以很氣
    鍾志弘等語（偵查卷第一四八頁背面參照），顯見其陳述，不無挾怨報復之虞，
    尚難遽採；再被告戊○○亦堅稱未向被告丙○○購買安非他命等情，是被告王秀
    豔首揭指訴，即乏佐證。因此，實難以其前後矛盾之說詞，據為被告丙○○販賣
    安非他命之證據，故共同被告鍾志弘、王秀豔所述，不足採信。是本件既查無積
    極證據足資證明被告丙○○於購入上開安非他命後，曾萌生營利之犯意，公訴人
    所指被告丙○○意圖販賣而持有第二級毒品安非他命之犯行尚屬不能證明，惟被
    告持有第二級毒品安非他命之基本事實既屬同一，則被告持有第二級毒品犯行應
    堪認定，起訴法條應予變更。再被告丙○○前曾因如事實欄所示之論罪科刑情形
    並經執行完畢，此有臺灣高等法院被告全國前案紀錄表乙份在卷可按，其於五年
    內再犯本件有期徒刑以上之罪，為累犯，應依刑法第四十七條之規定，加重其刑
    。查被告行為後，關於易科罰金之折算標準，刑法第四十一條業於九十年一月十
    日經修正公布，並於同年月十二日生效，易科罰金之適用範圍擴大為最重本刑五
    年以下有期徒刑之罪，並明定併合處罰之數罪，如各罪均得易科罰金者，其應執
    行之刑逾六月時，亦得適用之，是被告行為後法律已有變更，應依刑法第二條第
    一項前段之規定，適用裁判時即修正後之刑法第四十一條第一項前段，附此敘明
    。爰審酌被告丙○○購買前揭安非他命僅係為供自己施用之動機，尚無危害他人
    ，且犯後坦承犯行等一切情狀，量處如主文所示之刑，並諭知易科罰金之折算標
    準。
三、扣案之白色藥品毛重十點五公克（驗餘淨重九點四三四二公克），為被告丙○○
    持有之安非他命，已如前述，應依毒品危害防制條例第十八條第一項前段宣告沒
    收。至其餘扣案之安非他命及海洛因，均非被告丙○○、王秀豔、戊○○及乙○○所有，而係被告鍾志弘所有，業據被告鍾志弘於本院調查時供承在卷，前開毒
    品待鍾志弘到案後再行處理。再扣案之吸食器三組，雖係被告丙○○所有，業據
    被告丙○○及王秀豔於警訊及本院調查時均供承無訛，惟上開物品並非供犯本罪
    所用之物，且非違禁物，自無從宣告沒收。另扣案電子秤一個、針筒二支、分裝
    塑膠袋一百一十五個、吸食器二組等物品，均為被告丙○○、王秀豔、戊○○、
    乙○○否認為其所有，本院亦查無證據證明上開物品係被告丙○○、王秀豔、戊○○、乙○○所有，且上開物品亦非違禁物，爰不為沒收之諭知。
四、公訴意旨另以被告丙○○尚涉有毒品危害防制條例第五條第一項共同意圖販賣而
    持有第一級毒品海洛因罪嫌。惟查被告丙○○自始即否認扣案之海洛因係其所有
    ，而上開海洛因係自共同被告鍾志弘所居住之房間內搜索得出，亦據證人李忠雄
    於本院調查時證述翔實，是被告丙○○辯稱前開海洛因非其持有尚非無據。是於
    客觀上，被告丙○○並未對該毒品有何管領力，亦即未持有。再衡之查獲地點既
    非被告丙○○住處，其僅係偶至該處搭載被告王秀豔，業據被告王秀豔供承在卷
    ，尚難逕以查獲時被告丙○○偶一在場，且當場扣取海洛因及電子秤、分裝袋等
    物品之事實，逕認被告丙○○係與被告鍾志弘等人於主觀上有何共同意圖販賣而
    持有海洛因，此部分不能證明被告丙○○犯罪，此外復查無其他積極證據足資認
    定被告有意圖販賣而持有第一級毒品犯行，原應為無罪之諭知，惟公訴意旨認此
    部分與前開有罪部分有裁判上一罪之關係，爰不另為無罪之諭知，附此敘明。
貳、被告王秀豔、乙○○、戊○○無罪部分
一、公訴意旨略以：被告王秀豔、戊○○、乙○○與被告鍾志弘（待到案後另行審結
    ）及被告丙○○，基於販賣第一級及第二級毒品意圖之犯意聯絡，先於民國八十
    九年十月二十七日二十時許，由被告鍾志弘提供位在桃園縣平鎮市建安里十六鄰
    東勢八十九之十二號住處，並由被告丙○○攜帶分裝袋、電子秤、第一級毒品海
    洛因及第二級毒品安非他命，與被告戊○○及乙○○，至被告鍾志弘與王秀豔前
    開住處，共同持有第一級毒品海洛因毛重九公克、第二級毒品安非他命毛重七十
    六點五公克，嗣於八十九年十一月二日凌晨零時三十分許，在前址為警當場查獲
    ，並扣得第一級毒品海洛因毛重九公克、第二級毒品安非他命毛重七十六點五公
    克、電子秤一個、分裝袋一一五個，因認被告王秀豔、乙○○、戊○○與被告丙○○、鍾志弘共同涉犯毒品危害防制條例第五條第一項、第二項之意圖販賣而持
    有第一級毒品海洛因及第二級毒品安非他命罪嫌。
二、按犯罪事實應依證據認定之，無證據不得推定其犯罪事實，刑事訴訟法第一百五
    十四條定有明文。而認定不利於被告之事實，需依積極證據，苟積極證據不足為
    不利於被告事實之認定時，即應為有利於被告之認定，更不必有何有利之證據，
    最高法院三十年上字第八一六號判例亦曾宣示。又按刑事訴訟上證明之資料，無
    論其為直接證據或間接證據，均須達於通常一般之人均不致於有所懷疑，而得確
    信其為真實之程度，始得據為有罪之認定，若其關於被告是否犯罪之證明未能達
    此程度，而有合理性懷疑之存在，致使無從形成有罪之確信，根據「罪證有疑，
    利於被告」之證據法則，即不得遽為不利被告之認定（最高法院七十六年度台上
    字第四九八六號判例意旨參照），其以情況證據（即間接證據）斷罪時，尤須基
    於該證據在直接關係上所可證明之他項情況事實，本乎推理作用足以確證被告有
    罪，方為合法，不得徒憑主觀上之推想，將一般經驗上有利被告之其他合理情況
    逕予排除，此觀諸最高法院三十二年度上字第六七號判例意旨亦甚彰明。
三、本件公訴人認被告王秀豔、戊○○、乙○○共同涉有意圖販賣持有第一級毒品海
    洛因及第二級毒品安非他命罪嫌，係以被告等人供述矛盾、及扣案之第一級毒品
    海洛因與第二級毒品安非他命數量不菲，並有供販賣用之電子秤及分裝袋扣案扣
    案可資佐證為其論據。訊據被告王秀豔固自承查獲地點係其住處，而被告戊○○
    、乙○○則均陳稱確於上址為警查獲，惟被告王秀豔、戊○○、乙○○等人均矢
    口否認涉有公訴人指訴犯行，被告王秀豔辯稱扣案之安非他命六十六公克、海洛
    因九公克及電子秤、分裝袋等物品，均係被告戊○○所有，係戊○○在販賣毒品
    ，與伊無關等語；被告戊○○、乙○○則均辯稱：當日乙○○係應戊○○要求，
    帶戊○○至前開鍾志弘住處解決金錢糾紛，查扣物品均非其等所有，其等亦絕無
    意圖販賣而持有安非他命、海洛因等語。
四、經查：本件扣案之安非他命毛重七十六點五公克，分別係被告丙○○及鍾志弘所
    有，已如前述；而扣案之海洛因毛重九公克及電子秤、分裝袋等物品，則係在被
    告鍾志弘二樓房內抽屜查扣等情，亦據證人即當日查獲員警李忠雄於本院九十年
    八月十五日調查時結證稱：「因為我們在一樓發現壹個深色的手提包，我們就請
    在場的人都打開自己的手提包，要查驗他們的身分，後來在丙○○的深色手提包
    內發現一包安非他命，就請甲○○帶我們上二樓，因為我們懷疑二樓也有藏毒品
    。到二樓後，我們發現安非他命、四組吸食器、二支針筒、壹個電子秤及一百一
    十五個包裝袋和海洛因少許，上開物品都是放在二樓衣櫃的抽屜裡，經過我們翻
    抽屜時找到的，但是並非在同一個衣櫃裡找到的，房間裡有好幾個衣櫃。」、「
    （問：當時戊○○有沒有進入到你們搜索到毒品的房間？）沒有。」、「（問：
    有無在戊○○所隨身攜帶的包包裡，搜到毒品、注射針筒、分裝袋、電子秤？）
    沒有，只有在一樓時曾經從丙○○的手提袋內發現安非他命，但是那個手提袋內
    也只有安非他命，並沒有分裝袋、電子秤、針筒等物。」等語（本院該日訊問筆
    錄參照），是雖共同被告鍾志弘、丙○○、戊○○、王秀豔、乙○○等人均否認
    前揭海洛因、電子秤、分裝袋為其等所有，惟衡諸前開物品之查扣地點既係在被
    告鍾志弘之私人臥房，且被告鍾志弘亦自承於二樓所查獲之安非他命係其所有，
    而安非他命毛重六十六公克既與海洛因及電子秤、分裝袋等物品係在同一房內查
    獲，被告鍾志弘亦無法說明上開物品可能係何人乘機置放在其房內，依常理前揭
    電子秤、分裝袋及第一級毒品海洛因，應均係被告鍾志弘持有，是被告王秀豔、
    戊○○、乙○○等人辯稱未非法持有第一級毒品海洛因及第二級毒品安非他命之
    行為，足堪採信。且又查無被告王秀豔、戊○○、乙○○與被告鍾志弘、丙○○
    間，有何意圖販賣持有第一級毒品海洛因、第二級毒品安非他命犯意聯絡、行為
    分擔之事證，尚難僅因被告王秀豔、乙○○、戊○○三人於警查獲時係在現場，
    遽認被告王秀豔、戊○○、乙○○有公訴人所指訴之犯行。雖共同被告王秀豔自
    警訊至本院調查時均供稱：警察於二樓查扣之海洛因、安非他命、電子秤、分裝
    袋等物品均係被告戊○○所有，且被告戊○○確實有販賣毒品之行為云云，惟查
    共同被告王秀豔就扣案物品係何人持有之陳稱，顯與事實不符，其為卸免前配偶
    鍾志弘罪責，所為之避重就輕之詞，尚難認係真實，亦難逕以被告王秀豔之上開
    指陳，即對被告戊○○為不利之認定。此外，復查無其他積極證據足證被告王秀
    豔、戊○○、乙○○有意圖販賣而持有第一級、第二級毒品罪行，揆之首揭判例
    意旨，尚難僅憑被告三人係同在現場遭查獲，逕認被告三人該當公訴人所指犯行
    ，綜上所述，被告王秀豔、戊○○、乙○○犯行尚屬無法確切證明，自應為被告
    三人無罪之諭知。
五、至臺灣桃園地方法院檢察署檢察官以九十年度偵字第二六三號移送併辦被告戊○○另涉意圖販賣而持有第一級毒品、第二級毒品犯嫌，惟因本件被告戊○○起訴
    部分業為無罪之諭知，併辦部分自無裁判上一罪之關係，爰退回由檢察官另為妥
    適處理，併予敘明。
據上論斷，應依刑事訴訟法第二百九十九條第一項前段、第三百條，毒品危害防制條
例第十一條第二項、第十八條第一項前段，刑法第十一條前段、第二條第一項前段、
第四十七條、修正後第四十一條第一項前段，罰金罰鍰提高標準條例第一條前段、第
二條，判決如主文。
本案經檢察官張尹敏到庭執行職務
中      華      民      國    九十      年     十二     月     十一     日
                                臺灣桃園地方法院刑事第六庭
                                    審判長法  官  周 政 達
                                          法  官  林 春 鈴
                                          法  官  簡 婉 倫
右正本證明與原本無異。
如不服本判決，應於判決送達後十日內向本院提出上訴狀( 應附繕本 )，上訴於
臺灣高等法院。
                                          書記官  王 泰 元
中      華      民      國    九十      年     十二     月     十七     日
附錄本案論罪科刑依據法條：
毒品危害防制條例第十一條
持有第一級毒品者，處三年以下有期徒刑、拘役或新臺幣五萬元以下罰金。
持有第二級毒品者，處二年以下有期徒刑、拘役或新臺幣三萬元以下罰金。
持有專供製造或施用毒品之器具者，處一年以下有期徒刑、拘役或新臺幣一萬元以下
罰金。


司法院資訊處製作；財團法人民間司法改革基金會備份。
